【裁判字號】    98,簡上,3
【裁判日期】    980416
【裁判案由】    違反家庭暴力防治法
【裁判全文】
臺灣臺東地方法院刑事判決               98年度簡上字第3號
上  訴  人  乙○○
即  被  告
上列上訴人即被告因違反家庭暴力防治法案件，不服本院中華民
國97年12月24日97年度東簡字第 414號簡易判決（聲請簡易判決
處刑案號：臺灣臺東地方法院檢察署97年度偵字第1903號），提
起上訴，本院管轄之第二審合議庭判決如下：
    主  文
上訴駁回。
    犯罪事實及理由
一、本案經審理結果，認原審以被告於民國97年9月25日上午6時
    30分許，在其位於臺東縣大武鄉○○村○○路5巷1號住處，
    因口角與丙○○發生爭執，遂拉扯丙○○之頭髮，並手持球
    棒欲毆刺丙○○，所為已違反本院 96年度家護字第173號號
    保護令所諭令禁止對丙○○實施身體及精神上不法侵害之內
    容。是核被告所為，係犯家庭暴力防治法第61條第 1款之違
    反保護令罪，判處被告拘役59日，及諭知易科罰金之折算標
    準。經核其認事用法部分並無不當，應予維持，並引用原審
    刑事簡易判決書之事實、證據及理由（如附件）。
二、上訴意旨略以：因經濟拮据，工作所得僅足應付家庭支出，
    請求從輕量刑，且本人經此刑之教訓，已深感悔悟，原審量
    刑似嫌過重等語。
三、按法官於有罪判決中，究應如何量處罪刑，均為實體法賦予
    審理法官刑罰之裁量權事項，法官行使此項裁量權，自得依
    據個案情節，參諸刑法第57條所定各款犯罪情狀之規定，於
    該法定刑度範圍內，基於合義務性之裁量，量處被告罪刑。
    質言之，法官為此量刑之裁量權時，除不得逾越法定刑或法
    定要件外，尚應符合法規範之體系及目的，遵守一般有效之
    經驗及論理法則等法原則，亦即應兼顧裁量之外部及內部性
    ，如非顯然有裁量逾越或裁量濫用之違法情事，自不得任意
    指摘為違法，此亦為最高法院歷年多起判例所宣示之原則（
    最高法院80年台非字第473號判例、75年台上字第 7033號判
    例、72年台上字第6696號判例、72年台上字第3647號判例意
    旨可資參照）。關於量刑之裁量權，乃憲法所保障法官獨立
    審判之核心，法院行使此項裁量權，亦非得以任意或自由為
    之，仍應受一般法律原理原則之拘束，即仍須符合法律授權
    之目的、法律秩序之理念、國民法律感情及一般合法有效之
    慣例等規範，尤其應遵守比例原則及平等原則之意旨，否則
    即可能構成裁量濫用之違法（最高法院86年度台上字第7655
    號判決意旨亦可參照）。亦即如非有裁量逾越或裁量濫用之
    明顯違法情事，自不得擅加指摘其違法或不當，即使上級法
    院對下級法院裁量權之審查，亦應同此標準，此不僅在保障
    法官不受任何制度外之不當干涉，更保障法官不受制度內的
    異質干涉，此方符憲法第80條所宣示獨立審判之真義。本院
    審理結果認為：原審判決於量刑時，已審酌被告上開違反保
    護令之犯罪情節與所生危害之程度，被告與被害人係屬夫妻
    關係，且被害人表示願意原諒被告，兼衡其品行、智識程度
    等一切情狀，就被告違反保護令之犯行，在法定刑 3年以下
    有期徒刑、拘役或科或併科新臺幣10萬元之範圍內，量處拘
    役59日，如易科罰金，以新台幣1000元折算 1日，核符前述
    憲法比例原則及平等原則之要求，原審刑罰裁量權之行使實
    無違法不當之處，量刑尚屬妥適，故可認本件之上訴人之上
    訴意旨並無理由。綜上所述，本件上訴意旨既無理由，原判
    決又無違法或不當之處，依法應予駁回。
據上論斷，應依刑事訴訟法第455條之1第1項、第3項、第 364條
、第368條、第373條，判決如主文。
本案經檢察官甲○○到庭執行職務。
中    華    民    國    98    年    4     月    16    日
                  刑事第二庭審判長法  官  李水源
                                  法  官  盧亨龍
                                  法  官  蔡慧雯
以上正本證明與原本無異。
本件判決不得上訴。
                                  書記官  林慧芬
中    華    民    國    98    年    4     月    16    日


司法院資訊處製作；財團法人民間司法改革基金會備份。
